# 国有资本划转充实社保基金的账务处理

提问人：hgd20084944 时间：2020-12-09 18:18:08
【业务事项】
A公司系某集团公司全资子公司，集团公司出资人为省政府，目前省财政厅代省政府对集团公司进行管理，A公司系省政府全资单位。
根据省政府[2020]×号文件，拟将纳入划转范围 60 家企业国有股权10%划转至A公司，承接主体对划转国有股权集中管理和运营，接受省财政厅和省人力资源社会保障厅考核和监督。 2020 年度，预计划入10%国有股权账面价值与该集团公司合并报表资产总额持平。
[2020]×号文件指出，承接单位收到国有股权划转通知后，及时完成工商变更登记手续，同时对入账处理、资本管理、收益管理等方面进行明确规定：
1 、入账处理：国有股权变更登记完成后，承接主体按照划转基准日（基准日暂定为2019-12-31）账面值入账，股权变更登记完成后产生股权分红由承接主体持有。
2 、资本管理：承接主体作为财务投资者，享有所划入国有股权的收益权、处置权和知情权，不干预企业日常生产经营管理，一般不向企业派出董事。划转对象不改变现行国有资产管理体制。对划入国有股权承接主体原则上应履行三年以上禁售期义务，并承继原持股主体其他限售义务。
3 、收益管理：对划入国有股权，承接主体收益主要是来源于股权分红，划转国有资本运作管理办法出台前，划转国有资本产生现金收益可由承接主体进行投资。承接主体应于每年 6 月底前向省财政厅和省人力资源社会保障厅报送上年度国有资本收益和分红情况。对承接主体受托持有国有资本收益，省财政厅统筹考虑，适时实施收缴，专项用于弥补企业职工基本养老保险基金缺口，不纳入国有资本经营预算管理。
4 、管理费用：由省财政厅会同省人力资源社会保障厅提出承接主体管理费用建议方案，经省人民政府批准后执行。
5 、税费处理：对划入方因承接划转股权而增加实收资本和资本公积，免征印花税。国有股权划入方和划出方均不确认所得，不征收企业所得税，划入方取得已划入股权的企业所得税计税基础以划入股权原计税基础确定。
后续A公司将与各股权划出方签订《股权转让协议》，协议明确约定承接主体应按照划转基准日的账面值入账，自标的股权交割日（含）起，标的股权产生的股权分红由承接主体享有。
【问题聚焦】
划入资产总额巨大，对财务报表影响巨大，接收方A公司对于承接的 60 家单位的股权价值是否入账存疑。两种处理方案如下：
1 、划入股权入账：省政府作为出资人，[2020]×号文件第 2 点，明确承接单位对接收国有股权有收益权、处置权和知情权，且文件第 1 、第 5 点以及《股权转让协议》，明确了账务处理，应该按照划转基准日账面价值借记可供出售金融资产，贷记资本公积/实收资本。因A公司目前未执行新金融工具准则，且不委派董事进行实际管理，仅享有收益权、处置权，所以可计入可供出售金融资产。
2 、划入股权进行表外管理：根据省政府[2020]×号文件第 3 点、第 4 点，对承接主体受托持有国有资本收益，省财政厅适时收缴，专项用于弥补企业职工基本养老保险基金缺口，不纳入国有资本经营预算管理，承接主体收取管理费用（省财政厅及省人社厅提出、省政府批准承接主体管理费用方案）。那么从经济实质上来说，划入国有股权的收益存在特定用途，不纳入国有资本经营预算管理，A公司处置承接股权也需要经省财政厅审批，A公司仅受托管理划入资产并收取管理费，并不真正意义上享有划入国有股权的收益，故对划入资产进行表外管理（即划入国有股权不在A公司账面体现），A公司仅对收取管理费用记账。
目前客户要求按照第二种方式处理，但是集团公司出资人省政府文件明确规定了账务处理，采用第二种会计处理方式，与省政府[2020]×号、《股权转让协议》相悖，是否存在实质性障碍或者依据不充分。
为了达到不对划入股权入账的目的，是否可以通过由省政府、省财政厅作为股东及实际管理人提供补充文件，补充文件对划转资产用途、账务处理重新进行说明，允许企业作为表外资产进行管理【很可能无法获取补充文件】。如果公司不能从省政府及财政厅取得补充文件，那么集团公司以及A公司，出具上述事项的专项说明，由管理层进行判断，按照实质重于形式的原则，不对上述资产入账，依据是否充分，是否存在重大错报风险？

回答人：chenyiwei
这种情况要确定划入资产是否为受托代管资产，主要考虑这些划入资产本身相关的盈亏、风险和报酬是否归属于本企业，还是全部或绝大部分归属于社保基金（本企业只是提供受托管理服务，收取管理报酬）；与该投资相关的现金流有无专项用途，必须经过批准才能用于特定用途，本企业是否不能擅自动用。
如果不满足基本准则规定的“资产”定义和确认条件，则应采用表外管理、核算的模式。个人感觉这种可能性相对较大。你的处理意见“通过由省政府、省财政厅作为股东及实际管理人提供补充文件，补充文件对划转资产用途、账务处理重新进行说明，允许企业作为表外资产进行管理”相对较为合理。

提问人：15222481809 时间：2020-12-19 15:31:00
陈老师您好，如果承接主体，没有其他的业务，只为管理这些股权，且划入的股权都是非上市公司的股权，没有公允价值，计入可供出售金融资产还合适吗？

回答人：chenyiwei
不论是确认为何种资产，前提是本企业可从该资产本身获得收益，而不能只是以本企业名义代持。